【裁判字號】    98,交聲,759
【裁判日期】    980907
【裁判案由】    聲明異議
【裁判全文】
臺灣臺南地方法院交通事件裁定         98年度交聲字第759號
移送機關    交通部公路總局嘉義區監理所臺南監理站
異議人即
受處分人    甲○○
上列異議人即受處分人因違反道路交通管理處罰條例案件，對於
交通部公路總局嘉義區監理所臺南監理站98年6月2日所為之裁決
處分（處分案號：嘉監南字第裁74-S00000000號）聲明異議，本
院裁定如下：
    主    文
異議駁回。
    理    由
一、原處分意旨略以：異議人即受處分人甲○○（下稱異議人）
    於民國98年5月18日16時35分許，駕駛車號132-YT號之營業
    一般小客車行經台南市火車站前時，因有「未辦理執業登記
    證即行執業」之情形，經臺南市警察局交通隊（下稱舉發機
    關）員警攔停製單舉發，嗣經移送機關即交通部公路總局嘉
    義區監理所臺南監理站（下稱原處分機關）認異議人有「計
    程車駕駛人不依規定辦理執業登記經依前項處罰仍不辦理」
    之情形，違規事證明確，而依道路交通管理處罰條例第36條
    第2項及第67條第3項（原處分漏載第3項）之規定，裁處吊
    銷駕駛執照，1年內禁考之處分等語。
二、聲明異議意旨略以：
  (一)異議人於92年10月27日因「經交警制止時，不聽制止接受稽
    查而逃逸」、「在禁止臨時停車處所停車」等行為，違反道
    路交通管理處罰條例之相關規定，復依修正前同法第65條之
    規定，經易處吊銷駕駛執照。異議人業已依修正後同法第65
    條第2項之規定，於5年內繳清罰款，故台南監理站應依法核
    發駕駛執照，惟其卻未為之，致異議人於97年6月24日重新
    考取小型車駕駛執照，卻尚未考取職業小型車駕駛執照。
  (二)異議人復於97年8月12日及98年5月18日，分別遭舉發違規同
    法第36條第1項第36條第2項之規定，惟如台南監理站依法核
    發駕駛執照予異議人，則異議人即無違規上開規定可言。
  (三)又鈞院如認異議人前揭異議理由不成立，按未領有執業登記
    駕駛營業小客車載運親戚，如無收費營業行為，仍應依道路
    交通管理處罰條例第36條第1項處罰（警署交字第32101號參
    照），異議人於98年5月18日被舉發時係為駕駛空車狀態，
    尚未載運乘客，更遑論有收費營業行為可言，理應適用同法
    第36條第1項處罰，而非同法第36條第2項處罰。
  (四)為此聲明異議，請求撤銷原處分等語。
三、按計程車駕駛人，未向警察機關辦理執業登記，領取執業登
    記證，即行執業者，處1,500元以上3,600元以下罰鍰。計程
    車駕駛人，不依規定辦理執業登記，經依前項處罰仍不辦理
    者，吊銷其駕駛執照。道路交通管理處罰條例第36條第1、2
    項定有明文。又汽車駕駛人，曾依本條例其他各條規定吊銷
    駕駛執照者，一年內不得考領駕駛執照，同條例第67條第3
    項亦規定甚明。因吊銷駕駛執照者，如無另違反終身不得考
    取駕駛執照之規定，則可再考領駕駛執照，然係於吊銷駕駛
    執照後何時得再考領，需有明定之期間，故如係為違反上開
    規定之行為，應一併諭知一年內不得考領駕照，俾使受處分
    人及監理機關有所依據，合先敘明。
四、經查：
  (一)本件異議人駕駛車號132-YT號之營業一般小客車，於前述時
    、地，經舉發機關員警以其「未辦理執業登記證即行執業」
    為由製單舉發，嗣經原處分機關依道路交通管理處罰條例第
    36條第2項及第67條第3項（原處分漏載第3項）之規定，認
    異議人有「計程車駕駛人不依規定辦理執業登記經依前項處
    罰仍不辦理」之情形，而裁處異議人吊銷駕駛執照，1年內
    禁考之裁罰之事實，有臺南市警察局98年5月18日南市警交
    字第S00000000號舉發違反道路交通管理事件通知單及原處
    分機關98年6月2日嘉監南字第裁74-S00000000號裁決書各1
    份附卷可稽，且為異議人所不否認，自堪認屬實。
  (二)次查，異議人對其為未辦理執業登記之計程車駕駛人並未爭
    執，而異議人前曾於97年8月12日20時35分許駕駛本件132-Y
    T號營業自小客車在臺南火車站台汽入口前，經員警彭少民
    依道路交通管理處罰條例第36條第1項以異議人係計程車駕
    駛人，未向警察機關辦理執業登記領取登記證即行執業為由
    ，開立舉發通知單處罰，並經異議人簽名於舉發通知單上，
    嗣後異議人業已於97年8月27日到原處分機關繳清該次罰鍰
    之事實，有臺南市警察局97年8月12日南市警交字第S000000
    00號舉發違反交通管理事件通知單1件及異議人違規查詢報
    表在卷可稽；異議人嗣後復於98年5月18日16時35分許再次
    駕駛本件132-YT號營業自小客車在臺南火車站前，經員警曾
    錦權依道路交通管理處罰條例第36條第1項以異議人係計程
    車駕駛人，未向警察機關辦理執業登記領取登記證即行執業
    為由，第二次開立舉發通知單處罰，並經異議人簽名於舉發
    通知單上之事實，亦有臺南市警察局98年5月18日南市警交
    字第S00000000號舉發違反道路交通管理事件通知單1件在卷
    可稽，是異議人為計程車駕駛人，有不依規定辦理執業登記
    ，經依道路交通管理處罰條例第36條第1項處罰仍不辦理之
    情形，應堪認定。
  (三)至異議人辯稱其於92年間因違反道路交通管理處罰條例之規
    定經吊銷駕駛執照，而其已依修正後同法第65條第2項規定
    ，於5年內繳清罰款，原處分機關如依該法條規定核發駕駛
    執照予異議人，則無本件違規之行為等語，惟查，異議人於
    97年6月24日已考領職業小型車駕駛執照，有異議人之汽車
    駕照基本資料附卷可證，然本件之違規行為係異議人駕駛計
    程車，未依規定向警察機關辦理執業登記，即行執業，並非
    異議人無駕駛執照而駕駛計程車，亦即，縱使異議人已持有
    職業小型車駕駛執照，如其未向警察機關辦理執業登記，即
    行執業者，仍會構成本件違規行為，是異議人以其如經原處
    分機關核發駕駛執照，則不會有本件違規行為之辯詞，要無
    可採。
  (四)又異議人辯稱其於違規當時並未搭載客人，應非違反道路交
    通管理處罰條例第36條第2項之規定等語，惟查，本件舉發
    員警於舉發當時，在火車站前，見異議人駕駛132-YT號計程
    車行駛道路，因該車內安置於右前座之執業登記證與駕駛本
    人不同，即當場鳴警笛示意停車受檢，並以異議人所出示之
    證件，向臺南市警察局交通隊電腦檔案之「內政部警政署計
    程車駕駛人資訊系統」查詢，得知其所有之執業登記證已於
    95年8月25日廢止等情，有臺南市警察局98年7月13日南市警
    交字第09850231740號函文暨採證照片2紙在卷可證，本院審
    酌異議人遭警舉發當時乃係駕駛車號132-YT號之營業一般小
    客車，其顏色為亮黃色，顯非一般自用小客車，而異議人並
    於右前座置放第三人之執業登記證，且本件舉發之地點乃係
    在往來乘客眾多之火車站前等情，足認雖異議人遭舉發當時
    上雖尚未搭載客人，惟異議人駕駛營業一般小客車於火車站
    前，並將第三人之執業登記證置於車內右前座，顯有隨時招
    攬客人而執行計程車業務情形，而道路交通管理處罰條例第
    36條第2項規定之「執業」之規範範圍應包括異議人此種駕
    駛營業小客車空車沿途招攬客人之行為，因此，異議人遭舉
    發時雖無搭載客人在車上，然仍應認屬「執業」之行為，異
    議人執前詞置辯，要無可採。
  (五)綜上所述，異議人為未辦理執業登記之計程車駕駛人，前已
    於97年8月12日經警察機關依道路交通管理處罰條例第36條
    第1項以異議人係計程車駕駛人，未向警察機關辦理執業登
    記領取登記證即行執業為由，開立舉發通知單處罰，其仍未
    辦理執業登記，再次於98年5月18日為「未辦理執業登記證
    即行執業」之違規行為，因此，原處分機關以異議人違反道
    路交通管理處罰條例第36條第2項之規定，裁處異議人吊銷
    駕駛執照之處分，並引用同條例第67條第3項（原處分漏載
    第3項）諭知1年內禁考之處分，於法核無不當，本件異議人
    之異議為無理由，應予駁回。
五、據上論斷，應依道路交通管理處罰條例第87條第2項、道路
    交通案件處理辦法第19條，裁定如主文。
中    華    民    國    98    年    9     月    7     日
                      交通法庭  法  官 張家瑛
以上正本證明與原本無異。
如不服本裁定，應於送達後5日內，向本院提出抗告狀。
                                書記官 李淑惠
中    華    民    國    98    年    9     月    9     日


司法院資訊處製作；財團法人民間司法改革基金會備份。
